【裁判字號】    99,訴緝,221
【裁判日期】    991231
【裁判案由】    毒品危害防制條例
【裁判全文】
臺灣臺北地方法院刑事判決             99年度訴緝字第221號
公  訴  人  臺灣臺北地方法院檢察署檢察官
被      告  呂俊德
選任辯護人  蔡明熙律師
上列被告因違反毒品危害防制條例案件，經檢察官提起公訴（94
年度偵字第22403 號），被告於本院準備程序進行中，就被訴事
實為有罪之陳述，經本院告知簡式審判程序意旨，並聽取公訴人
及被告之意見後，本院合議庭裁定由受命法官獨任依簡式審判程
序審理，判決如下：
    主  文
呂俊德連續轉讓第二級毒品，累犯，處有期徒刑拾壹月。
    事  實
一、呂俊德前於民國89年間因偽造文書等案件，經臺灣板橋地方
    法院就收受贓物部分各判處有期徒刑6 月、1 年2 月，就偽
    造文書部分判處有期徒刑5 月，並定應執行刑為有期徒刑2
    年，嗣經臺灣高等法院以91年度上易字第2569號判決撤銷原
    判決，仍量處相同刑度，並定應執行有期徒刑1 年10月確定
    ，入監服刑後於93年4 月12日假釋付保護管束，於93年11月
    9 日保護管束未經撤銷視為執行完畢。詎猶不知謹慎，明知
    甲基安非他命經公告列為毒品危害防制條例第2 條第2 項第
    2 款所稱之第二級毒品，不得非法持有、轉讓，竟基於轉讓
    第二級毒品甲基安非他命（起訴書誤載為安非他命）之概括
    犯意，自94年7 月間某日起至同年9 月4 日止，以每日1 次
    或3 、4 日1 次之頻率，在臺北縣新店市○○路○段47巷5
    號10樓住處，以將第二級毒品甲基安非他命置放在玻璃球吸
    食器內燒烤吸取其煙霧之方式施用第二級毒品甲基安非他命
    後（此部分犯行未據起訴），將施用剩餘之少量第二級毒品
    甲基安非他命留在玻璃球吸食器內，供大陸偷渡來臺之女友
    陳恆金施用，連續以此方式無償轉讓第二級毒品甲基安非他
    命予陳恆金多次。嗣於94年9 月5 日因呂俊德涉嫌槍砲彈藥
    刀械管制條例為警前往上址搜索時，在臺北縣新店市○○路
    ○段57巷口查獲陳恆金，因而查悉上情。
二、案經基隆市警察局第三分局報請臺灣臺北地方法院檢察署檢
    察官偵查起訴。
    理  由
一、按本件被告呂俊德所犯係死刑、無期徒刑、最輕本刑為3 年
    以上有期徒刑以外之罪，其於準備程序就前揭被訴事實為有
    罪之陳述，經受命法官告知簡式審判程序之旨，並聽取其與
    公訴人之意見後，本院認無不得或不宜改依簡式審判程序進
    行之處，爰依刑事訴訟法第273 條之1 第1 項、第284 條之
    1 ，裁定本件由受命法官獨任進行簡式審判程序，合先敘明
    。
二、上揭犯罪事實，業據被告於本院審理時坦承不諱，核與證人
    陳恆金於偵查中供稱：我與被告是男女朋友，從94年7 月開
    始住在被告家，住到9 月5 日，我跟被告認識之後就開始施
    用安非他命，施用方式是把安非他命放在玻璃球中燒烤施用
    ，剛開始是被告在施用，我好奇也跟他要一些毒品吸食，毒
    品來源都是被告提供的，第一次施用毒品是94年7 月，最後
    一次是查獲的前一天，施用地點都是在被告家中，及於審理
    時供稱：我從94年7 月到9 月份住在臺北縣新店市○○路，
    同居時被告給我安非他命施用，有時每天施用1 次，有時約
    隔3 、4 天，裝在玻璃球內加熱燒烤吸食，他在用的時候我
    就拿他的吸食器來吸，我看到他在吸食，我跟他要，我說我
    也要吸一點，他說可以就把吸食器交給我吸食等語明確（94
    年度偵字第22403 號卷第57頁、95年度訴字第169 號卷第43
    頁反面至第45頁），因認被告之自白顯與事實相符，堪以採
    信。另人體施用甲基安非他命後，其主要代謝物中，未改變
    型態之甲基安非他命占施用劑量達百分之43，安非他命則約
    為百分之5 ；人體若係施用安非他命後，主要代謝物中則有
    未改變型態之安非他命，但無甲基安非他命，此經法務部調
    查局93年5 月4 日調科壹字第09362413980 號函示明確。足
    見人體若施用安非他命，其尿液代謝物不可能出現甲基安非
    他命，惟人體若施用甲基安非他命，其尿液代謝物除主要有
    甲基安非他命外，亦可能有少量之安非他命。被告於94年9
    月5 日查獲時，為警經被告同意採尿送驗後呈甲基安非他命
    陽性反應，此有台灣尖端先進生技醫藥股份有限公司94年9
    月9 日濫用藥物檢驗報告、基隆市警察局第三分局偵辦毒品
    案件尿液檢體對照表在卷可憑，被告之尿液檢驗結果既呈現
    甲基安非他命之陽性反應，自不可能係施用安非他命，而應
    係施用甲基安非他命，被告將施用後少量剩餘之毒品留在玻
    璃球吸食器內轉讓陳恆金吸食，則該轉讓之毒品即應為甲基
    安非他命而非安非他命，起訴意旨認被告係轉讓安非他命，
    容有誤解，應予更正。本件事證明確，被告前揭犯行洵堪認
    定，應與依法論科。
三、查被告行為後，刑法部分條文業於94年2 月2 日修正公布，
    並自95年7 月1 日起施行。按行為後法律有變更者，適用行
    為時之法律，但行為後之法律有利於行為人者，適用最有利
    於行為人之法律，現行刑法第2 條第1 項定有明文，該條文
    係規範行為後法律變更所生新舊法律比較適用之準據法，是
    刑法第2 條第1 項本身雖經修正，但無比較新舊法適用之問
    題，應一律適用裁判時之現行刑法第2 條第1 項之規定，為
    「從舊從輕」之比較。又新舊刑法關於刑之規定，雖同採從
    輕主義，惟比較時仍應就罪刑有關之共犯、未遂犯、想像競
    合犯、牽連犯、連續犯、結合犯，以及累犯加重、自首減輕
    暨其他法定加減原因（如身分加減）與加減比例等一切情形
    ，綜其全部之結果，而為比較，再適用有利於行為人之法律
    處斷，而不得一部割裂分別適用不同之新舊法（最高法院24
    年上字第4634號判例意旨、95年第8 次刑事庭會議決議參照
    ）。準此：
  (一)罰金刑部分：刑法第33條第5 款關於罰金刑之規定亦修正公
    布，修正前刑法第33條第5 款規定：「罰金：1 元（銀元）
    以上」，並依現行法規所定貨幣單位折算新臺幣條例規定，
    以銀元1 元折算新臺幣3 元，修正後刑法第33條第5款 則規
    定：「罰金：新臺幣1,000 元以上，以百元計算之」，惟修
    正後刑法第33條第5 款所定罰金刑最低數額，較之修正前提
    高，自以修正前刑法第33條第5 款規定有利於被告。
  (二)連續犯部分：修正後刑法第56條連續犯之規定業經刪除，此
    雖非犯罪構成要件之變更，惟顯已影響行為人刑罰之法律效
    果，自屬法律變更，而修正後之刑法，既無連續犯得論以裁
    判上一罪之情形，所犯之數罪，應按其具體情形而可能論以
    數罪併罰，是比較新舊法結果，應適用較有利於被告之行為
    時法律，即應依修正前刑法第56條論以連續犯。
  (三)綜合上述各條文修正前、後之比較，以被告行為時即95年7
    月1 日修正施行前之刑法，較有利於被告，自應依現行刑法
    第2 條第1 項前段規定，適用修正前刑法之相關規定予以論
    處。
四、按甲基安非他命，係毒品危害防制條例第2 條第2 項第2 款
    所稱之第二級毒品，故核被告所為，係犯該條例第8 條第2
    項之轉讓第二級毒品罪。被告持有第二級毒品甲基安非他命
    後，進而轉讓他人施用，其持有之低度行為均應為轉讓之高
    度行為所吸收，不另論罪。被告先後多次轉讓第二級毒品甲
    基安非他命犯行，時間緊接，犯罪構成要件相同，顯係基於
    概括犯意為之，應依連續犯之規定論以一罪，並加重其刑。
    被告前於89年間因偽造文書等案件，經臺灣板橋地方法院就
    收受贓物部分各判處有期徒刑6 月、1 年2 月，就偽造文書
    部分判處有期徒刑5 月，並定應執行刑為有期徒刑2 年，嗣
    經臺灣高等法院以91年度上易字第2569號判決撤銷原判決，
    仍量處相同刑度，並定應執行有期徒刑1 年10月確定，入監
    服刑後於93 年4月12日假釋付保護管束，於93年11月9 日保
    護管束未經撤銷視為執行完畢等情，有臺灣高等法院被告前
    案紀錄表在卷可憑，其受有期徒刑執行完畢，5 年內故意再
    犯本件最重本刑為有期徒刑以上之罪，為累犯，應依刑法第
    47條第1 項規定加重其刑（刑法第47條第1 項有關累犯構成
    要件之規定亦經修正施行，惟被告係於受有期徒刑之執行完
    畢後，5 年以內再故意犯本件之罪，依修正前後第47條第1
    項之規定，均構成累犯，即無有利或不利之情形，自無適用
    刑法第2 條第1 項為比較新舊法之問題，應適用現行有效之
    修正後規定論以累犯【最高法院97年第2 次刑事庭會議決議
    參照】）。又被告雖多次轉讓第二級毒品供陳恆金施用，惟
    其稱轉讓數量非多，且無證據足證被告轉讓之轉讓之第二級
    毒品數量有達淨重10公克以上之情事，自無適用毒品危害防
    制條例第8 條第6 項規定加重其刑之餘地，附此敘明。爰審
    酌被告轉讓第二級毒品甲基安非他命與他人施用，所為戕害
    他人健康至鉅，行為實不足取，惟念其犯後已坦承犯行，態
    度良好，且轉讓之數量非鉅，情節尚非重大等一切情狀，量
    處如主文所示之刑，以示懲儆。
五、另按本條例施行前，經通緝而未於中華民國96年12月31日以
    前自動歸案接受偵查、審判或執行者，不得依本條例減刑，
    中華民國96年罪犯減刑條例（下稱減刑條例）第5 條定有明
    文。本件被告經本院於95年5 月26日以95年北院錦刑子緝字
    第502 號通緝書發布通緝在案，迄99年11月25日緝獲，並於
    99年12月24日撤銷通緝等情，有本院通緝稿及臺灣高等法院
    被告前案紀錄表各1 份附卷可稽。被告通緝日既在減刑條例
    施行前，於減刑條例施行後始經警緝獲歸案，其非自動歸案
    接受執行，依首揭規定，不得予以減刑，附此敘明。
據上論斷，應依刑事訴訟法第273 條之1 第1 項、第284 條之1
、第299 條第1 項前段，毒品危害防制條例第8 條第2 項，刑法
第11條、（修正前）第56條、第47條第1 項，判決如主文。
本案經檢察官蒲心智到庭執行職務。
中    華    民    國    99    年    12    月    31    日
                  刑事第十八庭  法  官  林芳華
以上正本證明與原本無異。
如不服本判決應於收受送達後10日內向本院提出上訴書狀，並應
敘述具體理由；其未敘述上訴理由者，應於上訴期間屆滿後20日
內向本院補提理由書（均須按他造當事人之人數附繕）「切勿逕
送上級法院」。
                                書記官  林鈴芬
中    華    民    國    99    年    12    月    31    日
附錄本案論罪科刑法條
毒品危害防制條例第8條
轉讓第一級毒品者，處1 年以上7 年以下有期徒刑，得併科新臺
幣1 百萬元以下罰金。
轉讓第二級毒品者，處6 月以上5 年以下有期徒刑，得併科新臺
幣70萬元以下罰金。
轉讓第三級毒品者，處3 年以下有期徒刑，得併科新臺幣30萬元
以下罰金。
轉讓第四級毒品者，處1 年以下有期徒刑，得併科新臺幣10萬元
以下罰金。
前四項之未遂犯罰之。
轉讓毒品達一定數量者，加重其刑至二分之一，其標準由行政院
定之。

司法院資訊處製作；財團法人民間司法改革基金會備份。
